臺灣臺南地方法院刑事判決
             110年度訴字第832號
公  訴  人  臺灣臺南地方檢察署檢察官
被      告  侯宗緯


上列被告因妨害秩序等案件，經檢察官提起公訴（110 年度偵字
第9134號），被告於審理時，就被訴事實為有罪之陳述，經合議
庭裁定由受命法官獨任行簡式審判程序，判決如下：
    主  文
丙○○共同犯意圖供行使之用而攜帶兇器在公共場所聚集三人以上
下手實施強暴罪，處有期徒刑陸月，如易科罰金，以新臺幣壹仟
元折算壹日。
    事  實
一、緣戊○○於民國110 年2 月6 日下午2 時許，在臺南市○區○○
    路000 號前，因故與丁○○發生衝突，戊○○旋即透過通訊軟體
    「微信」召集友人丙○○、乙○○及「李冠宏」（年籍不詳，無
    證據顯示為未成年人）到場助陣，嗣員警據報到場，將其等
    均帶回警局偵辦後，由丙○○駕駛車牌號碼000-0000號自用小
    客車搭載戊○○、乙○○及「李冠宏」，欲返回戊○○、丙○○當時
    位在臺南市東區文化路附近之居所，途經上址臺南市東區文
    化路132 號前時，發見丁○○亦搭乘計程車返回該處，詎戊○○
    、乙○○（上開2 人所涉妨害秩序等部分，業經判決）、丙○○
    及「李冠宏」4 人因先前與丁○○之糾紛，心生不滿，知悉上
    開地點位在一般道路旁，為一般不特定公眾均可能行經之公
    共場所，如在該處聚集三人以上施強暴，顯會造成公眾或他
    人恐懼不安，竟共同基於意圖供行使之用而攜帶兇器在公共
    場所聚集三人以上下手實施強暴及傷害之犯意聯絡，於同日下
    午4 時許丁○○下車後，戊○○、「李冠宏」及丙○○亦分別下車
    ，由丙○○率先穿越馬路，衝向丁○○所在位置，隨後戊○○、「
    李冠宏」亦衝至該處，乙○○則下車步行到場而於該處聚集，
    丙○○、乙○○及「李冠宏」分持防狼噴霧或以徒手、腳踢等方
    式朝丁○○頭部及身體多處毆打，戊○○則持事先備妥、客觀上
    可供兇器使用之鋁製球棒毆打丁○○，而均下手實施強暴行為，
    致丁○○因此受有頭部外傷、頭皮撕裂傷長約5 公分、右側手
    部撕裂傷長約3 公分及右側大腿挫傷等傷害，以此方式妨害
    該處秩序安寧，其後旋由丙○○駕駛原車搭載戊○○、乙○○及「
    李冠宏」離開現場。
二、案經丁○○訴由臺南市政府警察局第一分局報告臺灣臺南地方
    檢察署檢察官偵查起訴。
    理  由
壹、程序事項：
    被告丙○○所犯者，非為死刑、無期徒刑、最輕本刑為3 年以
    上有期徒刑之罪，亦非高等法院管轄第一審案件，其於審理
    中，就被訴事實為有罪之陳述（訴字卷第209 頁），經依法
    告知簡式審判程序之旨，並聽取當事人之意見後，合議庭爰
    依刑事訴訟法第273 條之1 第1 項之規定，裁定進行簡式審
    判程序。且依刑事訴訟法第273 條之2 規定，不受同法第15
    9 條第1 項、第161 條之2 、第161 條之3 、第163 條之1
    及第164 條至第170 條所規定證據能力認定及調查方式之限
    制，合先敘明。
貳、實體事項：
一、認定事實所憑之證據及理由：
　㈠上揭犯罪事實，業據被告於警詢、偵訊及準備程序中為部分
    供述，並於審理程序中坦承不諱（警卷第17頁至第21頁，偵
    字卷第49頁、第51頁、第62頁，訴字卷第61頁至第64頁、第
    117 頁、第122 頁、第125 頁至第129 頁、第209 頁），核
    與證人即告訴人丁○○於警詢、偵訊中之證述、證人即同案被
    告戊○○、乙○○於警詢、偵訊、準備及審理程序中之證述情節
    大致相符（警卷第3 頁至第14頁、第23頁至第34頁，偵字卷
    第48頁至第51頁、第62頁至第63頁，訴字卷第61頁至第63頁
    、第71頁、第75頁至第78頁），並有奇美醫療財團法人奇美
    醫院診斷證明書1 份、指認犯罪嫌疑人紀錄表2 份、現場蒐
    證照片3 張、現場監視器錄影檔案光碟1 片及錄影畫面翻拍
    照片12張、本院勘驗筆錄2 份及截圖90張在卷可稽（警卷第
    37頁至第49頁、第81頁至第89頁上方、第93頁，偵字卷第85
    頁證物袋內，訴字卷第133 頁至第169 頁、第208 頁至第20
    9 頁），足認被告上開任意性之自白與事實相符，應堪採信
    。
　㈡公訴意旨認被告與同案被告戊○○、乙○○及「李冠宏」等人，
    於離開派出所後，一路尾隨告訴人返回上址案發地點，惟查
    ，被告及同案被告戊○○、乙○○於警詢、偵訊及審理中均一致
    供稱：實際情形是我們出派出所之後，有在那邊聊天，告訴
    人先回去，因戊○○、丙○○當時之居所位在案發現場附近，我
    們要先陪戊○○回該處拿東西，再送他回高雄住處，之後剛好
    在案發現場再次遇到告訴人，不是特別跟蹤他等語（警卷第
    8 頁、第13頁、第19頁，偵卷第50頁至第51頁，訴字卷第75
    頁至第76頁、第125 頁），核與常情並無相違之處，卷內復
    無其他積極證據足認被告及戊○○、乙○○、「李冠宏」等人確
    有尾隨告訴人之情形，尚難認公訴意旨此部分所指確屬有據
    ，附此敘明。
　㈢按刑法之共同正犯，其正犯性理論係「一部行為全部責任」
    原則，依一般採用之犯罪共同說，共同正犯之成立，各參與
    犯罪之人，在主觀上具有明示或默示之犯意聯絡，客觀上復
    有行為之分擔，即可當之。易言之，行為人彼此在主觀上有
    相互利用對方行為，充當自己犯罪行為之意思，客觀上又呈
    現分工合作，彼此互補，協力完成犯罪之行為模式，即能成
    立。從而，於數人參與犯罪之場合，只須各犯罪行為人間，
    基於犯意聯絡，同時或先後參與分擔部分行為，以完成犯罪
    之實現，即應對整體犯行負全部責任，不以行為人「全程」
    參與犯罪所有過程或階段為必要。本件依前引現場監視器錄
    影檔案光碟及本院勘驗筆錄可知（偵字卷第85頁證物袋內，
    訴字卷第208 頁至第209 頁），於監視器錄影畫面顯示時間
    下午4 時12分18秒至20秒許，被告有朝告訴人方向出手及以
    腳踢之行為，且於被告腳踢之動作後，隨即有1 人往錄影畫
    面右側倒地，該人復往被告方向前進，又被其他人拉回毆打
    ，顯見該遭被告踢倒之人為告訴人無誤，是被告當場確有下
    手實施強暴及傷害告訴人之行為，應堪認定。被告後半段雖
    直接回到車子旁邊等待，未與其他人一同繼續毆打告訴人，
    有前引現場監視器錄影檔案光碟、本院勘驗筆錄及截圖在卷
    可佐，然被告於本案既有參與分擔下手實施強暴及傷害告訴
    人之部分行為，而與戊○○、乙○○、「李冠宏」等人於犯意聯
    絡範圍內，分工合作，彼此互補，協力完成本件犯罪，即使
    未「全程」參與犯罪所有過程或階段，仍應對整體犯行負全
    部責任。
　㈣綜上所述，本件事證明確，被告犯行洵堪認定，應予依法論
    科。
二、論罪科刑：
　㈠按刑法第150 條所稱之「聚集行為」，不論其在何處、以何
    種聯絡方式聚集，其係在遠端或當場為之者，係自動或被動
    聚集之情形，亦不論是否係事前約定或臨時起意者，均屬之
    。經查，本件被告與戊○○、乙○○、「李冠宏」等人自警局返
    回案發地點，與告訴人再次偶遇後，當場臨時起意，意圖對
    告訴人施強暴，而先後下車、穿越馬路，朝告訴人所在位置
    聚集，並由被告、乙○○、「李冠宏」分持防狼噴霧或以徒手
    、腳踢等方式朝告訴人頭部及身體多處毆打，戊○○則持客觀
    上可供兇器使用之鋁製球棒毆打告訴人致傷，可認其等於聚
    集之過程中，主觀上已有意圖供行使之用而攜帶兇器在公共
    場所聚集三人以上對他人施強暴及傷害之認識及犯意聯絡，
    客觀上亦均有下手實施強暴及傷害之行為分擔，並確實造成
    公眾或他人之危害、恐懼不安而破壞當地之安寧秩序與社會
    治安。是核被告所為，係犯刑法第277 條第1 項之傷害罪，
    及同法第150 條第2 項第1 款、第1 項後段之意圖供行使之
    用而攜帶兇器在公共場所聚集三人以上下手實施強暴罪。
　㈡另按刑法第150 條之犯罪構成要件須聚集三人以上，為聚合
    犯之性質，本質上即屬共同正犯，故除法律依其首謀、下手
    實施或在場助勢等參與犯罪程度之不同，而異其刑罰之規定
    時，各參與不同程度犯罪行為者之間，不能適用刑法總則共
    犯之規定外，其餘均應引用刑法第28條共同正犯之規定。本
    件被告與戊○○、乙○○、「李冠宏」等人，就上開傷害及意圖
    供行使之用而攜帶兇器在公共場所聚集三人以上下手實施強
    暴犯行，有犯意聯絡及行為分擔，應論以共同正犯。
　㈢被告以一共同傷害告訴人之行為，同時觸犯傷害及妨害秩序2
     罪名，為想像競合犯，應依刑法第55條規定，從一重之意
    圖供行使之用而攜帶兇器在公共場所聚集三人以上下手實施
    強暴罪處斷。
　㈣按刑法第150 條第2 項規定：「犯前項之罪，而有下列情形
    之一者，得加重其刑至二分之一：一、意圖供行使之用而攜
    帶兇器或其他危險物品犯之。二、因而致生公眾或交通往來
    之危險」，係就刑法第150 條第1 項之基本犯罪類型，參考
    我國實務常見之群聚鬥毆危險行為態樣，慮及行為人意圖供
    行使之用而攜帶兇器或者易燃性、腐蝕性液體，抑或於車輛
    往來之道路上追逐，對往來公眾所造成之生命身體健康等危
    險大增，破壞公共秩序之危險程度升高，而有加重處罰之必
    要，已就刑法第150 條第1 項犯罪類型變更之個別犯罪行為
    予以加重，而成另一獨立之罪名，應屬刑法分則加重之性質
    。本件被告等人雖有攜帶兇器，惟審酌本案情節，共犯人數
    並非甚多，且攜帶之兇器種類為鈍器球棒，其中僅戊○○持以
    毆擊告訴人，被告並未有實際持球棒傷人之行為，且所致告
    訴人之傷勢情形雖非輕微，然尚未達極其嚴重之程度，衝突
    時間亦非長，被告即駕駛原車搭載其他人離開現場，足認並
    無持續施強暴致危險程度難以控制之情形，被告等人所為對
    於社會秩序安全之危害程度，未因攜帶兇器而有顯著提升，
    應認尚無予以加重其刑之必要，爰不予加重其刑。
　㈤爰以行為人之責任為基礎，審酌被告因戊○○與告訴人發生衝
    突，經戊○○聯繫到場，為警及時介入，將其等帶回警局偵辦
    後，又與告訴人於案發現場再次偶遇，竟心生不滿，無視該
    衝突地點為一般不特定公眾均可能行經之公共場所，仍與戊○○、乙○○及「李冠宏」等人共同於該處聚集三人以上，由被
    告、乙○○及「李冠宏」分持防狼噴霧及以徒手、腳踢等方式
    攻擊告訴人，戊○○則持客觀上可供兇器使用之鋁製球棒毆打
    告訴人，致其受有頭部外傷、頭皮撕裂傷長約5 公分、右側
    手部撕裂傷長約3 公分及右側大腿挫傷之傷勢，非屬輕微，
    雙方因賠償金額有所差距，迄今仍未能與告訴人達成調解賠
    償損害（訴字卷第62頁至第63頁），所為並造成公眾或他人
    之危害、恐懼不安而破壞當地之安寧秩序與社會治安，實非
    可取。復衡酌被告犯後於偵查及準備程序中，始終否認有下
    手實施強暴及傷害告訴人之行為，直至審理中經本院當庭勘
    驗現場監視器錄影檔案，始坦承有徒手及腳踢告訴人之犯行
    ，犯後態度並非全然良好。兼衡被告前無因犯罪經法院論罪
    科刑之紀錄，有臺灣高等法院被告前案紀錄表各1 份附卷可
    參（訴字卷第219 頁至第220 頁），素行尚可，及其於審理
    中自承為高職肄業，已離婚、育有2 女（均尚未成年），現
    從事拆除及打石之建築工作，每月收入約新臺幣（下同）3 
    萬元至4 萬元，並與父母及女兒同住之家庭生活及經濟狀況
    （訴字卷第214 頁）等一切情狀，量處如主文所示之刑，並
    諭知如易科罰金之折算標準。
三、不予宣告沒收之說明：
　　被告本件與戊○○、乙○○及「李冠宏」等人所用之鋁製球棒1 
    支、防狼噴霧1 罐等物，固為供其等本件犯罪所用之物，惟
    並未扣案，復無證據顯示該物品為屬於被告所有之物，尚無
    從依法宣告沒收，附此敘明。
據上論斷，應依刑事訴訟法第273 之1 第1 項、第299 條第1 項
前段，刑法第28條、第277 條第1 項、第150 條第2 項第1 款、
第1 項後段、第55條、第41條第1 項前段，刑法施行法第1 條之
1 第1 項，判決如主文。
本案經檢察官黃信勇提起公訴，檢察官甲○○到庭執行職務。
中    華    民    國    111    年    5    月    17    日
                  刑事第一庭   法  官 陳品謙
以上正本證明與原本無異。
如不服本判決應於收受本判決後20日內向本院提出上訴書狀，並
應敘述具體理由。其未敘述上訴理由者，應於上訴期間屆滿後20
日內向本院補提理由書狀（均須按他造當事人之人數附繕本）「
切勿逕送上級法院」。 
　　　　　　　　　　　　　　　 書記官 趙建舜
中　　華　　民　　國　　111 　年　　5 　　月　　17　　日
附錄本案論罪科刑法條：
中華民國刑法第150 條第2 項第1 款、第1 項後段
在公共場所或公眾得出入之場所聚集三人以上，施強暴脅迫者，
在場助勢之人，處1 年以下有期徒刑、拘役或10萬元以下罰金；
首謀及下手實施者，處6 月以上5 年以下有期徒刑。
犯前項之罪，而有下列情形之一者，得加重其刑至二分之一：
一、意圖供行使之用而攜帶兇器或其他危險物品犯之。
二、因而致生公眾或交通往來之危險。
　　
中華民國刑法第277 條第1 項
傷害人之身體或健康者，處5 年以下有期徒刑、拘役或50萬元以
下罰金。